最高法院民事判決　　　　　　　　　　　　　　　八十八年度台上字第三一九九號
　　上　訴　人　太平產物保險股份有限公司
　　法定代理人　董孝強
　　訴訟代理人　黃智絹律師
　　被 上訴 人　大榮汽車貨運股份有限公司
　　法定代理人　陳一雄
右當事人間請求損害賠償事件，上訴人對於中華民國八十七年三月二十五日台灣高等
法院第二審判決（八十六年度保險上字第六○號），提起上訴，本院判決如左：
    主  文
原判決廢棄，發回台灣高等法院。
    理  由
本件上訴人主張：訴外人岱凱通訊系統股份有限公司（下稱岱凱公司）於民國八十五
年六月二十五日，委託被上訴人運送網路設備三批與買受人新加坡商艾利斯特有限公
司台灣分公司（下稱艾利斯特公司）、買受人睿揚資訊股份有限公司指定之受貨人旺
宏電子公司，該貨物之售價共計新台幣（下同）六十七萬二千七百九十二元。詎上開
貨物交由被上訴人運送後，卻於當日十二時二十分許在台北市○○路○段三一四號二
樓前遺失，岱凱公司因此受有前述金額之損失，被上訴人應依民法第六百三十四條規
定，對岱凱公司所受之損害負賠償責任，伊為上開遺失貨物之保險人，已依約理賠岱
凱公司上開損害，依保險法第五十三條第一項規定，代位行使岱凱公司對於被上訴人
之請求權，且岱凱公司已將其可對被上訴人所得行使之權利讓與伊，伊亦得基於債權
讓與之規定，向被上訴人主張權利，並以起訴狀繕本之送達，為債權讓與之通知等情
，求為命被上訴人給付伊六十七萬二千七百九十二元，並加給法定遲延利息之判決（
其中四千八百元及其利息部分，經第一審判決被上訴人敗訴，未據其聲明不服）。
被上訴人則以：岱凱公司委託伊運送上開四件貨物，業已交付伊，運費共計六百六十
元，嗣其中三件貨物在司機前往收受其他顧客之貨件，將貨車停放在台北市○○路○
段三一四號二樓前，遭竊而遺失，惟岱凱公司於託運時，並未於託運單上記載託運物
品之內容及報明價值，伊若有遺失情事，因僅知件數，而不知託運物品內容及價值，
而上訴人檢附之文件又不能證明即為交付伊運送之貨物，是伊僅能依託運單所載，按
運費之五至十倍理賠，而無從依事故發生後岱凱公司開列之貨物清單價格賠償，伊得
以此對抗岱凱公司之事由對抗上訴人等語，資為抗辯。
原審維持第一審所為上訴人敗訴部分之判決，駁回其上訴，係以：上訴人前揭主張岱
凱公司委託伊運送貨物四件，其中二件指定送交台北市○○○路之艾利斯特公司，運
費為三百元（即每件一百五十元），二件指定送交新竹科學園區之旺宏電子公司，運
費為三百六十元（即每件一百八十元），其中應送交艾利斯特公司之二件及應送交旺
宏電子公司之一件貨物於該日十二時二十分許遭竊，喪失之貨物之交易價格共計六十
七萬二千七百九十二元，上訴人為上開喪失貨物之保險人，已依約理賠岱凱公司六十
七萬二千七百九十二元。查本件岱凱公司託被上訴人運送物品數量僅三件，市價為六
十七萬二千七百九十二元，足見上開電腦網路設備價值甚為昂貴，要屬貴重物品。上
訴人主張該電腦網路設備非屬貴重物品，非可採取。本件託運人岱凱公司委託被上訴
人運上開三件電腦網路設備之貴重物品，並未報明其性質及價值，嗣該託運物品於運
送中喪失應送交艾莉斯特公司之貨物二件，運費三百元，喪失應送交新竹科學園區旺
宏電子公司之貨物一件，運費一百八十元，依民法第六百三十九條第一項之規定，運
送人即被上訴人本不負損害賠償責任，惟被上訴人既於託運單與託運人約明，未報明
託運物品價值者，以運費之五倍至十倍理賠，被上訴人應受運送契約之拘束。上開託
運之物品既屬貴重之電腦網路設備，是被上訴人應賠償之金額，應以運費四百八十元
之十倍即四千八百元為適當。從而，上訴人本於保險法第五十三條第一項及債權讓與
之規定，求為判命被上訴人再給付六十六萬七千九百九十二元及其利息，即非正當等
語，為其判斷之基礎。
查上訴人於事實審一再主張，民法第六百三十九條第一項規定：「金錢、有價證券、
珠寶或其他貴重物品，除託運人於託運時報明其性質及價值外，運送人對於其喪失或
毀損，不負責任。」所謂貴重物品，係指體積小，價值昂貴之物品而言。因此等物品
體積小，不易保管，容易遺失，須施以特別之注意，而其價值高，遺失時不易證明其
價值。本件所送運者為電腦網路設備，其體積大，不易遺失，施以一般注意力即可，
其價值非昂貴，且易證明，性質上僅屬一般貨物云云（見第一審卷六○頁正、背面、
原審卷一三三頁正、背面、一四三頁背面、一四四頁正面）。此與判斷本件被上訴人
運送遭竊之三件貨物是否屬貴重物品攸關，原審恝置不論，且未查明上開三件貨物之
詳細內容及各件貨物之價值，泛謂該貨物之數量僅三件，市價為六十七萬二千七百九
十二元，甚為昂貴，要屬貴重物品，進而為上訴人不利之判決，即有判決不備理由之
違法。次按「運送物有喪失、毀損或遲到者，其損害賠償額，應依其應交付時目的地
之價值計算之」，民法第六百三十八條第一項定有明文。本件原審雖認定卷附被上訴
人印就之「託運單」左下方注意事項第一款託載：「有價證券、貴重品，請以保值交
寄，……不願保值交寄，視同一般貨件處理」，核與民法第六百三十九條第一項規定
意旨相合，原無待託運人岱凱公司之明示同意始生效力。惟其第二款續載：「一般
貨件託運，發生損害，賠償額最高以運費總計伍至拾倍理賠」，此項賠償額度之限制
，託運人岱凱公司與被上訴人是否有意思表示之合致，同意排斥前揭民法第六百三十
八條第一項規定之適用，原審並未加以調查說明，遽認上訴人僅得請求被上訴人賠償
以運費四百八十元之十倍計算即四千八百元之損害，亦有可議。上訴論旨，指摘原判
決不當，聲明廢棄，非無理由。
據上論結，本件上訴為有理由。依民事訴訟法第四百七十七條第一項、第四百七十八
條第一項，判決如主文。
中      華      民      國    八十八    年     十二     月      十      日
                              最高法院民事第二庭
                                  審判長法官  曾  桂  香
                                        法官  劉  延  村
                                        法官  徐  璧  湖
                                        法官  劉  福  聲
                                        法官  黃  秀  得
      右正本證明與原本無異
                                              書  記  官
中      華      民      國    八十八    年     十二     月    二十三    日
